臺灣高等法院臺南分院民事裁定　　　　　 100年度抗字第68號
抗　告　人　邱 顯 燿
相　對　人　黃 聰 明
上列當事人間就請求辦理抵押權設定登記事件，因相對人聲請確
定訴訟費用額，抗告人對於中華民國100年2月25日臺灣嘉義地方
法院100年度聲字第44號裁定，提起抗告，本院裁定如下：
    主  文
抗告駁回。
抗告訴訟費用新台幣壹仟元由抗告人負擔。
    理  由
一、本件相對人於原法院聲請意旨略以：
  (一)相對人與抗告人間之請求辦理抵押權設定登記事件（臺灣嘉
    義地方法院﹝下稱原法院﹞民國﹝下同﹞94年度訴字第0121
    號），已經臺灣高等法院臺南分院（下稱第二審法院）九十
    九年度上更(二)字第四號判決：「第一、二審及發回前第三審
    訴訟費用均由被上訴人（即抗告人）負擔。」嗣抗告人上訴
    至第三審後，亦經最高法院以九十九年度台上字第二二○八
    號裁定：「上訴駁回，第三審訴訟費用由上訴人負擔。」而
    確定在案。
  (二)本件原法院原核定第一審裁判費為新台幣（下同）二萬九千
    九百零八元，而第二審法院（95年度上字第0128號）亦據此
    核定第二審裁判費為四萬六千零五十元及第三審裁判費為四
    萬六千零五十元，並均由相對人預繳完畢。嗣經最高法院發
    回後，於第二審法院（97年度上更(一)字第11號）更審審理程
    序中，重新核定更正第一審裁判費應為九萬零一百元及第二
    審裁判費應為十三萬五千一百五十元，並以裁定通知相對人
    補繳不足額完畢。另最高法院亦通知相對人補繳第三審裁判
    費不足額即八萬九千一百元，且由相對人如期繳納完畢。
  (三)另相對人對於本件在第二審法院判決（95年度上字第0128號
    ）提起上訴第三審之律師酬金，已經最高法院一○○年度台
    聲字第九五號裁定「相對人之第三審律師酬金核定為新台幣
    肆萬元」在案。
  (四)為此，檢附「訴訟費用計算書」及預繳訴訟費收據等，聲請
    裁定抗告人應給付相對人之訴訟費用額為四十萬一千一百十
    八元，及自裁定送達之翌日起至清償日止，按年息百分之五
    計算之利息等語。
二、抗告人抗告意旨略以：
  (一)抗告人於八十六年二月與十月向相對人借用二百萬元，並提
    供坐落嘉義市○○段劉厝小段二八一之一號、面積一三二七
    平方公尺農地（下稱二八一之一號土地），設定擔保金額為
    三百萬元之普通抵押權。因八十九年五月九日被嘉義市○○
    區段徵收，並在同日簽立之「原設定抵押權同意塗銷並於領
    回之抵價地重新設定抵押權申請書」表(二)，雙方協議設定九
    百萬元之最高限額抵押權。
  (二)相對人明知二八一之一號土地係設定九百萬元，卻騙取法官
    之信任，請黃桂作偽證證述應為同小段二八一及二八一之一
    號等二筆土地之總地價。惟同小段二八一地號土地並未約定
    要設定九百萬元之最高限額抵押權，此乃不合情理。
  (三)最高法院九十八年度台上字第二四五三號判決，已要求是否
    不能依其各原面積及補償地價與得領回抵價地之換算比例，
    在二八一之一號土地領回之抵價地，重新設定抵押權，故本
    件尚有待釐清。
  (四)法院在未釐清係普通抵押權或最高限額抵押權，及供擔保之
    標的係一筆或二筆土地，即判決抗告人敗訴，並確定訴訟費
    用額為四十萬一千一百十八元，乃不合公平、公義等語。
三、按法院未於訴訟費用之裁判確定其費用額者，第一審受訴法
    院於該裁判有執行力後，應依聲請以裁定確定之。依第一項
    確定之訴訟費用額，應於裁定送達之翌日起，加給按法定利
    率計算之利息，民事訴訟法第九十一條第一項及第三項分別
    定有明文。又此所稱之訴訟費用，包括裁判費、本法第七十
    七條之二十三至第七十七條之二十五所定之費用；亦即包括
    訴訟文書之影印費、攝影費、抄錄費、翻譯費，證人、鑑定
    人日費、旅費及其他進行訴訟之必要費用；而當事人經法院
    命其於期日到場，其到場之費用為訴訟費用之一部，該費用
    額之計算，準用證人日費、旅費之規定（民事訴訟法第77條
    之23第01項、第77條之24規定參照）。另按應付利息之債務
    ，其利率未經約定，亦無法律可據者，週年利率為百分之五
    ，民法第二百零三條亦定有明文。據此，即為前揭條文所稱
    之法定利率。
四、經查：
  (一)本件據以聲請確定訴訟費用額之民事事件（即請求辦理抵押
    權設定登記事件），前已經原法院（94年度訴字第0121號）
    、本院（95年度上字第0128號、97年度上更(一)字第11號、99
    年度上更(二)字第04號）及最高法院（97年度台上字第0478、
    98年度台上字第2453、99年度台上字第2208號）先後予以判
    決並確定在案，而有關訴訟費用之負擔部分，係認定第一、
    二審及發回前第三審訴訟費用與第三審訴訟費用，均由抗告
    人負擔；已經本院核閱前揭請求辦理抵押權設定登記確定民
    事事件之歷審民事判決書查明無訛。
  (二)經本院核閱相對人於原法院所提出民事聲請確定訴訟費用額
    狀附件一至五之證物資料（見原審卷第3至7頁）所示，其中
    第一審裁判費為九萬零一百元，而第二審之裁判費為十三萬
    五千一百五十元、證人日旅費則為七百十八元，共計為十三
    萬五千八百六十八元；第三審之裁判費為十三萬五千一百五
    十元、第三審之律師酬金為四萬元，共計為十七萬五千一百
    五十元；並經原法院調取上揭請求辦理抵押權設定登記之民
    事卷宗查明屬實在卷（見原審卷第08頁）；而上揭訴訟費用
    依系爭確定判決認定，應均由抗告人負擔，惟已由相對人先
    已繳納，則為抗告人所不爭執。據此，抗告人應給付相對人
    之訴訟費用額確定為四十萬一千一百十八元（即90,100＋13
    5,868＋175,150 ＝401,118），應堪認定。至抗告人於抗告
    意旨所陳事項，乃針對原確定判決所認定之事實及理由有所
    指摘，尚與本件之認定無涉，自不能採為有利於其之認定論
    據。
  (三)依上，原法院依相對人聲請，裁定確定本件抗告人應負擔之
    訴訟費用額為四十萬一千一百十八元（詳如附表），及自原
    法院裁定送達抗告人之翌日起至清償日止，按年息百分之五
    計算之利息，經核於法並無違誤。抗告人抗告意旨指摘原裁
    定不當，求予廢棄，尚無理由，應予駁回。
五、據上論結，本件抗告為無理由，依民事訴訟法第四百九十五
    條之一第一項、第四百四十九條第一項、第九十五條及第七
    十八條裁定如主文。
中    華    民    國  100    年    4    月      28    日
                  民事第三庭審判長法  官    黃崑宗
                                  法  官    王浦傑
                                  法  官    張世展
上為正本係照原本作成。
本裁定除以適用法規顯有錯誤為理由外，不得再抗告。如提出再
抗告，應於收受送達後十日向本院提出再抗告狀（均須按他造當
事人之人數附繕本），並繳納再抗告費新台幣一千元。
提起再抗告應委任律師或具有律師資格之人之委任狀；委任有律
師資格者，另應附具律師資格證明書及釋明委任人與受任人有民
事訴訟法第四百六十六條之一第一項但書或第二項所定關係之釋
明文書影本。
中    華    民    國   100    年    4     月    29    日
                                  書記官    吳秋賢
【附註】
民事訴訟法第495條之1第2項準用同法第466條之1第1、2項規定
：
(1)對於第二審判決上訴，上訴人應委任律師為訴訟代理人。但上
  訴人或其法定代理人具有律師資格者，不在此限。
(2)上訴人之配偶、三親等內之血親、二親等內之姻親，或上訴人
  為法人、中央或地方機關時，其所屬專任人員具有律師資格並
  經法院認為適當者，亦得為第三審訴訟代理人。
民事訴訟法第466條之2第1項：
上訴人無資力委任訴訟代理人者，得依訴訟救助之規定，聲請第
三審法院為之選任律師為其訴訟代理人。
附表：
┌────────────────────────────────────────────────────┐
│計   算    書                                                                                           │
├────┬───────────────┬──────────────┬────────────────┤
│ 編  號 │        項          目        │        金額（新台幣）      │抗告人於第一、二、三審各應負擔之│
│        │                              │                            │訴訟費用（小數點以下四捨五入）  │
├────┼───────────────┼──────────────┼────────────────┤
│        │                              │                            │第一審相對人預納之訴訟費用總計90│
│   一   │         第一審裁判費         │90,100元（由相對人預納）    │,100元，經第一審判決確定，由抗告│
│        │                              │                            │人負擔。                        │
├────┼───────────────┼──────────────┼────────────────┤
│        │         第二審裁判費         │135,150元（由相對人預納）   │第二審相對人預納之訴訟費用總計1,│
│   二   ├───────────────┼──────────────┤35,868元，經第二審判決確定，由抗│
│        │      第二審證人之日旅費      │718元（由相對人預納）       │告人負擔。                      │
├────┼───────────────┼──────────────┼────────────────┤
│        │         第三審裁判費         │135,150元（由相對人預納）   │第二審相對人預納之訴訟費用總計1,│
│   三   ├───────────────┼──────────────┤75,150元，經第三審判決確定，由抗│
│        │        第三審律師酬金        │40,000元（由相對人預納）    │告人負擔。                      │
├────┴───────────────┴──────────────┴────────────────┤
│合計：抗告人應給付相對人之訴訟費用額為401,118元（計算式：90,100＋135,868＋175,150元＝401,118元）        │
└────────────────────────────────────────────────────┘